【裁判字號】    97,再簡上,1
【裁判日期】    970514
【裁判案由】    再審之訴
【裁判全文】
臺灣臺北地方法院民事判決             97年度再簡上字第1號
上  訴  人  丙○○
            丁○○
            甲○○○
被上訴人    乙○○
上列當事人間再審之訴事件，上訴人對於中華民國97年1月22日
本院臺北簡易庭96年度北再簡字第19號再審判決提起上訴，本院
判決如下：
    主  文
上訴駁回。
第二審訴訟費用由上訴人負擔。
    事實及理由
一、按對於確定裁定終局判決聲請再審，必須表明再審理由，民
    事訴訟法第501條第1項第4款定有明文。所謂表明再審理由
    ，必須指明確定判決有如何合於法定再審事由之具體情事，
    始為相當，倘僅泛言有何條款之再審事由，無具體情事者，
    仍難謂已合法表明再審事由（最高法院69年度臺聲字第123
    號、64年臺聲字第76號判例可資參照）。
二、次按民事訴訟法再審制度之設立，係為兼顧法之安定性與私
    權之保護，就有重大瑕疵之確定判決特設之救濟途徑，故得
    提起再審之事由，以法律列舉者為限，其中民事訴訟法第49
    6條第1項第1款再審事由「適用法規顯有錯誤」，係指適用
    法規顯不合法律規定、違反司法院有效解釋、不適用法規
    及違反最高法院現有效判例而言，且須原審適用法規之錯誤
    顯然影響裁判者，始得據以提起再審（最高法院60年臺再字
    第170號判例及司法院大法官會議釋字第177號解釋參照）。
    又民事訴訟法第496條第1項第1款所謂「適用法規顯有錯誤
    」，係指確定判決所適用之法規顯然不合於法律規定，或與
    現尚有效之判例、解釋顯然違反者而言，不包括認定事實錯
    誤、取捨證據失當、判決不備理由及在學說上諸說併存致發
    生法律上見解歧異等情形在內（最高法院57年臺上字第1091
    號、63年臺上字第880號判例、90年度臺再字第27號判決意
    旨參照）。
三、本件上訴人主張：兩造間分割共有物事件，業經鈞院以94年
    度北簡更(一)字第6號民事判決確定在案，惟上訴人前往臺北
    市古亭地政事務所辦理分割移轉登記時，因原確定判決之被
    告陳川成係大陸地區人民，依法不得繼承不動產，不能列名
    其上，應排除被告陳川成始能辦理分割登記，故以原確定判
    決適用法規顯有錯誤為由，提起再審，經本院臺北簡易庭以
    96年度北再簡字第19號判決駁回上訴人之訴，惟上訴人因不
    知大陸人士不得繼承我國不動產之法令規定，自89年間聲請
    分割共有物迄今已歷6、7年有餘，當初聲請分割共有物之建
    物所有權人陳謝珍已過世數年，但其子乙○○、陳川成並未
    辦理繼承登記，故列乙○○、陳川成為被告，並獲勝訴判決
    確定在案，今經臺北市古亭地政事務所查知，乙○○已於94
    年6月依臺灣地區與大陸地區人民關係條例辦理繼承登記完
    竣，該共有物已由乙○○繼承，而與陳川成無關，歷經6、7
    年訴訟之法官及原告均不知在訴訟期間，乙○○已依前開條
    例辦理繼承登記，而成為該訴訟標的之實際所有權人，故懇
    請鈞院排除原確定判決被告陳川成之名，以便再向臺北市古
    亭地政事務所申請建物分割等語。
四、本件未經言詞辯論，被上訴人無何聲明或陳述可資記載。
五、經查，兩造間分割共有物事件，業據本院臺北簡易庭於95年
    4月28日以94年度北簡更(一)字第6號判決「兩造共有之臺北市
    中正區○○段○○段74建號建物即門牌號碼臺北市○○區○
    ○路1段74巷18之1號，面積為143.98平方公尺房屋應分割如
    附圖所示甲部分（面積為65.84平方公尺）為被告（即乙○
    ○、陳川成）所共有；乙部分（面積為78.14平方公尺）為
    原告（即丙○○、丁○○、甲○○○）所共有。原告應連帶
    給付被告1萬7343元」，並已確定等情，經本院依職權調閱
    上開卷證查明無訛，上訴人主張原確定判決誤認陳川成係得
    繼承之非大陸地區人民，與兩造共有上開建物，因而判決准
    予分割甲部分為被上訴人與陳川成共有，其適用法規顯有錯
    誤云云，惟揆諸前揭說明，上訴人所為原確定判決誤認陳川
    成為共有人，並得辦理分割登記之主張，核係原確定判決是
    否認定事實錯誤之問題，並非針對原確定判決就何法律規定
    事項所表示之法律上之意見，尚非適用法規顯有錯誤之再審
    事由，上訴人既未具體指摘原確定判決有何適用法規顯不合
    法律規定、違反司法院有效解釋、不適用法規或違反最高法
    院現有效判例之情形，則上訴人主張原確定判決有民事訴訟
    法第496條第1項第1款之再審事由，顯無理由，自應予駁回
    。至上訴人於原審固提出之臺北市古亭地政事務所土地登記
    案件補正通知書，其上記載：本案標的原所有權人陳謝珍持
    分已於94年6月13日辦竣繼承登記予乙○○所有，惟查該繼
    承登記申請案並未填列本案被告陳川成為繼承人，本案請釐
    清陳川成是否為本案標的實際所有權人後再行續辦等語（見
    原審卷第24頁），然陳川成是否為上開建物實際所有權人，
    得否辦理繼承登記乙節，核屬原確定判決認定事實、取捨證
    據之問題，與適用法規顯有錯誤無涉，附此敘明。
六、綜上所述，上訴人主張原確定判決有民事訴訟法第496條第1
    項第1款之再審事由，請求將原確定判決予以廢棄，為無理
    由，不應准許，上訴人提起本件再審之訴為無理由，原審為
    上訴人敗訴之判決，於法並無不合，上訴意旨仍執前詞指摘
    原判決不當，求予廢棄改判，顯無理由，爰不經言詞辯論，
    判決駁回其上訴。
七、據上論結，依民事訴訟法第436條之1第3項、第463條、第44
    9條第1項、第249條第2項、第78條，判決如主文。
中    華    民    國    97    年    5     月    14    日
                  民事第二庭    審判長法官  黃蓓蓓
                                      法官  林欣蓉
                                      法官  鍾素鳳
以上正本係照原本作成。
本判決不得上訴。
中    華    民    國    97    年    5     月    14    日
                                    書記官  林玗倩


司法院資訊處製作；財團法人民間司法改革基金會備份。
